臺灣高等法院刑事判決　　　　　　　　 94年度上易字第779號
上　訴　人
即　被　告　丁○○
上列上訴人因侵占案件，不服臺灣臺北地方法院93年度易字第16
09號，中華民國94年4月12日第一審判決（起訴案號：臺灣臺北
地方法院檢察署93年度調偵緝字第74號），提起上訴，本院判決
如下：
    主  文
上訴駁回。
    事  實
一、丁○○於民國（下同）九十年八月一日，在臺北縣三重市○○街一六０號二樓鋊達有限公司（下稱鋊達公司）處與該公
    司負責人乙○○約定，由乙○○提供東森寬頻股份有限公司
    股票二百張（股票號碼自８９─ＮＤ─0000000─２
    號至８９─ＮＤ─0000000─０號）、臺灣固網股份
    有限公司（下稱臺灣固網公司）股票五百張（股票號碼自８
    ９─ＮＤ─0000000─６號起至８９─ＮＤ─000
    0000─９號及８９─ＮＤ─0000000─３號至８
    ９─ＮＤ─0000000─０號）予丁○○保管，俟股價
    高時代為出售獲利。丁○○隨即於翌日（即九十年八月二日
    ）囑咐司機甲○○前往上開鋊達公司地址，向乙○○取得上
    揭股票並簽署已收訖股票之證明單一紙予乙○○收執。待丁○○取得上開股票後，竟意圖為自己不法之所有，變易持有
    為不法所有之意思將上揭股票予以侵占入己，並隨即於隔日
    （即九十年八月三日）以欲辦活動欠缺資金為由，持上開股
    票及其所有之座落於臺北市○○區○○段三小段、建號00
    000000、地號０二一八之００００、門牌號碼臺北市
    大安區○○○路○段八六號十一樓之二（原審誤植為之三）
    之房地所有權狀，經由丙○○介紹向不知情之戊○○質押借
    款新臺幣（下同）七百萬元花用。嗣因乙○○屢次催促上開
    股票之後續發展，丁○○即以遺失為由推諉，並於九十年九
    月十二日簽署股票遺失證明單一紙予乙○○收執。後因乙○○一再向丁○○要求處理善後，嗣於九十一年四月間，丁○○始向乙○○告之已將上揭股票質押予戊○○等語，乙○○
    始悉上情。
二、案經乙○○訴由臺灣臺北地方法院檢察署（以下稱臺北地檢
    署）發由臺北市政府警察局信義分局移送臺北地檢署檢察官
    偵查起訴。
    理    由
一、被告丁○○在原審及本院審理時固不否認告訴人乙○○有於
    上揭時地經由被告之司機甲○○轉交上開七百張股票及於取
    得股票之隔日即以上開股票向丙○○所介紹之戊○○質押借
    款七百萬元之事實，惟矢口否認有何侵占之犯行，辯稱：之
    前伊也有幫助告訴人乙○○的忙，股票是告訴人乙○○的姊
    夫拿給伊的，伊把這七百張股票拿去質押借款有得到乙○○
    的同意，這是乙○○要幫助伊辦活動週轉才借給伊的云云。
二、惟查：
  (一)上開犯罪事實一之部分，業經告訴人乙○○以證人之身分，
    於原審審理時，在具結後接受檢察官、被告之交互詰問後證
    述明確（見原審九十二年二月二十四日審判筆錄），而證人
    乙○○上開證述，經以具結擔保其供述之真實性，並在負擔
    偽證罪之處罰心理下作證，其於本件卷存證據資料內並無任
    何品行證據或前科足以證明證人乙○○上開證詞係屬虛偽，
    本院自不得僅以證人係本件告訴人即全盤抹煞其在訴訟上所
    具有之原證人資格；又證人即鋊達公司員工杜曉蘭亦到庭證
    述：被告於九十年八月一日至鋊達公司與告訴人乙○○商
    談可以高價幫告訴人出賣上開股票之過程，被告與告訴人
    乙○○談妥後之翌日由被告之司機甲○○到鋊達公司向告訴
    人乙○○拿取股票並簽署股票寄放證明單證明寄放上開股票
    於被告處，被告於九十年九月十二日至鋊達公司簽署上開
    股票遺失之證明單時，並未表達反對或不實意見等事實（見
    原審九十四年二月二十四日審判筆錄）；再證人即介紹被告
    向不知情之戊○○質押借款之丙○○亦到庭證述：被告於九
    十年八月三日持上開股票，佯稱係其表弟乙○○所有，伊可
    全權處理，而經由丙○○介紹向戊○○調現七百萬元之事實
    （見原審九十四年二月二十四日審判筆錄），觀之證人乙○○、杜曉蘭、丙○○等三人之證述亦無任何矛盾，此外，並
    有寄放股票證明單影本乙紙（見九十一年度偵字第一九二二
    八號卷第七頁）證明證人乙○○於九十年八月二日將上開股
    票交由被告之司機甲○○轉交被告而寄放於被告處之事實、
    借據切結書影本乙紙（見九十一年度偵字第一九二二八號卷
    第七頁）證明被告於九十年八月三日持上開股票經由丙○○
    之介紹而向戊○○質押借款七百萬元之事實、股票遺失證明
    單影本乙紙（見九十一年度偵字第一九二二八號卷第七頁）
    證明被告曾於九十年九月十二日以上開股票於九十年九月十
    日遺失為由，簽署證明單證明遺失之事實等可資為憑，自堪
    採信。
  (二)被告辯稱：股票是告訴人乙○○的姊夫拿給伊的，伊把這七
    百張股票拿去質押借款有得到乙○○的同意，這是乙○○要
    幫助伊辦活動週轉才借給伊的云云，惟所辯與證人乙○○、
    鋊達公司員工杜曉蘭及介紹被告向不知情之戊○○質押借款
    之丙○○證述情節不合，顯屬卸責之詞，不足採信。另被告
    身為前國民大會代表，自具有相當之智識，對於上開寄放股
    票證明單、借據切結書、股票遺失證明單之文義應有相當之
    了解，而被告明知其於取得上揭股票後即於九十年八月三日
    經由丙○○之介紹而向戊○○質押借款七百萬元之事實，卻
    於九十年九月十二日向證人乙○○故意隱瞞其向戊○○質押
    借款之情，而簽署股票遺失證明單以為搪塞，其顯有侵占之
    意圖甚明，被告另辯稱：股票遺失之證明單是告訴人乙○○
    打好字，叫我簽名的云云，亦無可採。
  (三)是本院依上開證據綜合判斷，被告侵占之事證甚為明確，犯
    行堪以認定，應予依法論科。
三、核被告所為，係犯刑法第三百三十五條第一項之侵占罪。
四、原審認被告罪證明確，適用刑法第三百三十五條第一項，罰
    金罰鍰提高標準條例第一條前段規定，並審酌被告前為國民
    大會代表之智識程度、於本案之犯罪手段、犯罪所得金額、
    犯罪對告訴人所生損害及犯後雖未能與告訴人成立和解但已
    返還臺灣固網公司股票三百張，實行公訴之檢察官具體求處
    有期徒刑一年六月，稍嫌過重等一切情狀，對被告量處有期
    徒刑一年二月，經核認事用法，均無不合，量刑亦甚妥適，
    應予維持。被告上訴意旨仍執陳詞，指摘原判決不當，均無
    理由，應予駁回。
據上論斷，應依刑事訴訟法第368條，判決如主文。
本案經檢察官呂丁旺到庭執行職務。
中　　華　　民　　國　　94　　年　　6 　　月　　17　　日
　　　　　　　　　刑事第二十一庭審判長法　官  溫耀源
　　　　　　　　　　　　　　　　　　  法　官  江振義
　　　　　　　　　　　　　　　　　　  法　官  邱同印
以上正本證明與原本無異。
不得上訴。
          　　　　　　　　　　　　　  書記官  莊昭樹
中　　華　　民　　國　　94　　年　　6 　　月　　17　　日
附錄：本案論罪科刑法條全文
中華民國刑法第三百三十五條：
意圖為自己或第三人不法之所有，而侵占自己持有他人之物者，
處五年以下有期徒刑、拘役或科或併科一千元以下罰金。
前項之未遂犯罰之。
